臺中高等行政法院判決
111年度交上字第76號
上  訴  人  羅光雄                                  
被 上訴 人  臺中市交通事件裁決處

代  表  人  黃士哲              
上列當事人間因交通裁決事件，上訴人不服中華民國111年6月15
日臺灣臺中地方法院110年度交字第460號行政訴訟判決，提起上
訴，本院判決如下︰
　　主  文
原判決廢棄，發回臺灣臺中地方法院行政訴訟庭。
    事實及理由
一、爭訟概要：
　　上訴人羅光雄於民國110年3月17日15時15分許，駕駛車牌號
    碼000-000號之普通重型機車，行經臺中市西區忠明南路與
    福人街口，因⑴紅燈左轉。⑵駕駛執照註銷仍行駛之違規行為
    ，為臺中市政府警察局第一分局（下稱舉發機關）員警認定
    其違反道路交通管理處罰條例（下稱處罰條例）第53條第1
    項、第21條第1項第4款之規定，當場對上訴人製開第GU0543
    707號舉發違反道路交通管理事件通知單（下稱舉發通知單
    ）。被上訴人臺中市交通事件裁決處原於110年9月2日以中
    市裁字第68-GU0543707號裁決書，依處罰條例第53條第1項
    、第63條第1項第3款、第21條第1項第4款、第2項及違反道
    路交通管理事件統一裁罰基準表（下稱裁罰基準表）之規定
    ，按逾到案期限60日以上之基準，裁處上訴人第4階段罰鍰
    新臺幣（下同）11,700元，駕駛執照扣繳，並記違規點數3
    點（下稱前處分）。嗣經被上訴人重新審查後，發現舉發通
    知單送達日期在到案期限後，考量對上訴人有利之原則，乃
    撤銷前處分，重新於110年12月1日以中市裁字第68-GU05437
    07號裁決書，依處罰條例第53條第1項、第63條第1項第3款
    、第21條第1項第4款、第2項及裁罰基準表之規定，按期限
    內到案之基準，裁處上訴人第1階段罰鍰7,800元，駕駛執照
    扣繳，並記違規點數3點（下稱原處分）。上訴人不服，向
    臺灣臺中地方法院（下稱原審）提起行政訴訟，經原審以11
    0年度交字第460號行政訴訟判決（下稱原判決）駁回，上訴
    人仍不服，於是提起本件上訴。
二、上訴人起訴聲明、主張及被上訴人於原審之聲明、答辯均引
    用原判決之記載。
三、上訴人上訴意旨略以：
　㈠依處罰條例第90條第1項前段規定，違反本條例之行為，自行
    為成立之日起；行為有連續或繼續之狀態者，自行為終了之
    日起，逾2個月不得舉發。查本件違規時間點發生於110年3
    月17日，之後寄出之郵件已逾越舉發時效，請原舉發機關揭
    示最初寄發之郵件日期，以昭公信，若原處分確實逾越舉發
    時效，自應該撤銷，豈可以降低處罰金額為之等語。
　㈡聲明：⒈原判決廢棄。⒉原處分撤銷。
四、本院的判斷：
　㈠行政訴訟法第243條第1項、第2項第6款規定：「（第1項）判
    決不適用法規或適用不當者，為違背法令。（第2項）有下
    列各款情形之一者，其判決當然違背法令：……六、判決不備
    理由或理由矛盾。」第125條第1項規定：「行政法院應依職
    權調查事實關係，不受當事人主張之拘束。」第133條前段
    規定：「行政法院於撤銷訴訟，應依職權調查證據；……」第
    189條第1項規定：「行政法院為裁判時，應斟酌全辯論意旨
    及調查證據之結果，依論理及經驗法則判斷事實之真偽。但
    別有規定者，不在此限。」又依行政訴訟法第237條之9第1
    項、第236條規定，上開規定於交通裁決事件準用之。準此
    可知，我國行政訴訟係採取職權調查原則，事實審法院應依
    職權查明為裁判基礎之事實關係，不受當事人主張之拘束，
    縱令當事人對其主張之事實不提出證據，法院仍應調查必要
    之證據。故事實審法院如就個案事實未依職權調查並予認定
    ，即屬未盡職權調查義務，而有不適用行政訴訟法第125條
    第1項及第133條規定之判決違背法令情事。
　㈡按處罰條例第7條、第8條及違反道路交通管理事件統一裁罰
    基準及處理細則（下稱處理細則）第3章至第6章之規定可知
    ，道路交通違規之處罰過程，其程序可分為3個階段，第1階
    段為「稽查」，第2階段為「舉發與移送」，第3階段為「受
    理與處罰」，各階段程序皆須合法，否則將影響處罰之合法
    效力。又處罰條例第90條第1項前段規定：「違反本條例之
    行為，自行為成立之日起；行為有連續或繼續之狀態者，自
    行為終了之日起，逾2個月不得舉發」可知，違反處罰條例
    之行為，必經舉發機關於2個月內完成舉發程序始謂合法舉
    發，處罰機關方得進行裁決處罰，倘逾2個月舉發期限才行
    舉發，即因舉發逾期而不合法，裁決機關自不得裁決處罰，
    以避免人民需承擔相關行政機關怠惰行使職權，所導致時隔
    太久難以舉證之不利益。前述處罰條例第90條第1項所定之2
    個月舉發期限，是以何時點作為認定舉發是否已逾2個月之
    準據，業經最高行政法院110年度大字第2號裁定統一見解，
    表示應以處罰機關受理（收到）舉發機關移送舉發違反道路
    交通管理事件之時點，作為認定舉發是否已逾2個月之準據
    。
　㈢經查，本件上訴人違規行為之時間為110年3月17日15時15分
    許，依照前揭說明，舉發機關最遲應於本件違規行為時間起
    2個月舉發期限內將本件舉發事件移送被上訴人，該舉發與
    移送程序始謂合法，然依原審卷內所附資料並無法得知舉發
    機關究係於何時將本件舉發事件移送由被上訴人受理，被上
    訴人究係何時受理（收到）舉發機關移送舉發事件，涉及原
    處分之適法性，原審未予調查及審酌此部分事實，自應就此
    部分再予以調查並審酌，否則即有未盡職權調查義務而有判
    決不適用法規、不備理由之違法。
　㈣綜上，原判決既有前述違背法令情形，且其違法情形足以影
    響原判決之結果，上訴意旨以原判決違背法令，求予廢棄，
    為有理由。又關於原處分之事證尚有未明，應由原審再為調
    查審認，本院無從自為判決，故將原判決廢棄，發回原審另
    為適法之裁判。
五、結論：本件上訴為有理由，爰判決如主文所示。
中　　華　　民　　國　　 111  　年　  9 　月　　1 　　日
                  臺中高等行政法院第三庭
                            審判長法  官  陳文燦
                                  法  官  張鶴齡
                                  法  官  黃司熒
以上正本證明與原本無異。
本判決不得上訴。
中　　華　　民　　國　　111 　年　　9 　　月　　1 　　日
                                  書記官　李孟純